【裁判字號】    89,台上,7688
【裁判日期】    891214
【裁判案由】    妨害自由
【裁判全文】
最高法院刑事判決                              八十九年度台上字第七六八八號
    上  訴  人  甲○○
右上訴人因妨害自由案件，不服台灣高等法院中華民國八十九年九月七日第二審判決
（八十九年度上訴字第二四○○號，起訴案號：台灣板橋地方法院檢察署八十六年度
偵字第二二八七五號），提起上訴，本院判決如左：
    主  文
上訴駁回。
    理  由
按刑事訴訟法第三百七十七條規定：上訴於第三審法院，非以判決違背法令為理由，
不得為之。是提起第三審上訴，應以原判決違背法令為理由，係屬法定要件；如果上
訴理由狀並未依據卷內訴訟資料具體指摘原判決不適用何種法則或如何適用不當，或
所指原判決違法情事並不存在，或純係對於原審取捨證據及認定事實職權之適法行使
任意指摘，顯與法律規定得為第三審上訴理由之違法情形不相適合時，均應認其上訴
為違背法律上之程式；又訴訟程序之瑕疵於判決結果顯無影響者，依同法第三百八十
條規定，亦不得資為適法之第三審上訴理由；俱應從程序上駁回其上訴。本件原判決
依憑上訴人甲○○及第一審共同被告李日榮（業經第一審判處有期徒刑肆月、緩刑伍
年確定）在警訊之自白，暨被害人尤新長、證人張玄真（即張甘雀）之證供，及診斷
證明書、台北縣警察局贓物認領保管單等證據，本於推理作用，而維持第一審論處上
訴人共同以非法方法剝奪人之行動自由（累犯）罪刑之判決，駁回上訴人在第二審之
上訴。從形式上觀察，並無違背法令情事。上訴意旨略稱：(一)、上訴人案發前住在蔡
崑源住處，因蔡崑源生病，遂代其向尤新長催收帳款，上訴人亦未從中獲得任何報酬
，怎生強押索債之意？且上訴人是在前往催收帳款途中，在鴻金寶商場巧遇李日榮及
曾逸軒二人，因曾逸軒擬借車，三人才同行前往，並非原判決事實欄所載「乃要約李
日榮共同謀議」；又上訴人進入尤新長住處後，為免尤新長重演民國八十六年十一月
六日躲避之戲碼，口氣自然較為嚴厲，雙方發生拉扯，尤新長之挫傷可能回手時碰到
，而非故意導致；況尤新長是自行願意偕同上車，上訴人及李日榮並無強押尤新長之
行為，何況尤新長尚可離開小客車到外面打電話，聯絡其妻張甘雀籌錢，且打電話地
點分別在萊爾富超商及新莊市民安國小前，均係人潮聚集之處，上訴人如何以非法方
法限制其行動？原審未查明真相，細心勾稽，只片面採信對尤新長有利證言，遽下判
決，著實乖誤。(二)、被害人尤新長先後於警訊及空軍後勤司令部訊問筆錄中，對於上
訴人或李日榮是否有出手毆打及何人以言詞恐嚇、收取多少款項等情，供詞錯亂；另
證人張甘雀之證詞前後反覆不一，均屬其個人意見推測之詞，原審係事實審，本應依
職權調查證據，卻疏未調查。(三)、證人張甘雀於警訊曾陳稱「我回來時，我們請的師
傅告訴我，說我先生被押走」，則上訴人是否有強押之行為，該名師傅應該最清楚，
張甘雀推託不知該陳姓師傅之真名及地址，即與常情不符，原審理應加以審究調查，
並依職權傳喚該陳姓師傅到庭以釐清案情云云。經查：一、本件原判決採取上開證據
為判決基礎，已於理由內詳細說明其得心證之理由，從形式上觀察其取捨證據之論斷
，並未違背經驗、論理及其他證據法則，亦無其他違背法令之情形；上訴意旨(一)、(二)
指摘部分，均純係對原審已經調查並於判決理由內指駁說明之事項，重為事實上之爭
辯，及對原審採證認事職權之適法行使，徒憑己見，任意指摘，俱無從據以辨認原判
決已具備其所指違背法令之形式，核與首開得為第三審上訴理由之法定要件不相適合
。二、刑事訴訟法第三百七十九條第十款所謂「依本法應於審判期日調查之證據」，
係指與待證事實有重要之關係、在客觀上有調查之必要性者而言；原判決就上訴人如
何與李日榮共同剝奪被害人行動自由犯行，已有所論斷，上訴意旨(三)指摘部分，既未
聲明傳訊陳姓師傅之必要性及足以動搖原判決結果之可能性，尚與刑事訴訟法第三百
七十九條第十款之違法事由不合。綜上所述，依首揭說明，應將本件上訴從程序上予
以駁回。
據上論結，應依刑事訴訟法第三百九十五條前段，判決如主文。
中      華      民      國    八十九    年     十二     月     十四     日
                              最高法院刑事第九庭
                                  審判長法官  曾  有  田
                                        法官  陳  宗  鎮
                                        法官  劉  介  民
                                        法官  魏  新  和
                                        法官  孫  增  同
      右正本證明與原本無異
                                              書  記  官
中      華      民      國    八十九    年     十二     月     二十     日


司法院資訊處製作；財團法人民間司法改革基金會備份。
